【裁判字號】    99,交聲更,25
【裁判日期】    990429
【裁判案由】    交管條例聲異
【裁判全文】
臺灣板橋地方法院交通事件裁定        99年度交聲更字第25號
原處分機關  臺北市交通事件裁決所
異  議  人
即受處分人  甲○○
上列受處分人因違反道路交通管理處罰條例案件，對於臺北市交
通事件裁決所於民國98年3 月31日所為之處分（原處分案號：北
市裁催字第裁22-A1A230929號），聲明異議，本院於99年1 月29
日以98年度交聲字第1110號裁定後，異議人不服而提起抗告，經
臺灣高等法院於99年3 月9 日以99年度交抗字第875 號裁定撤銷
發回，本院更為裁定如下：
    主  文
異議駁回。
    理  由
一、原處分機關處分意旨略以：異議人即受處分人甲○○於民國
    97年9 月29日21時10分許，騎乘車牌號碼QY3-919 號輕型機
    車，沿臺北市○○○路○ 段北向南第3 車道行駛，在行經臺
    北市○○○路○ 段308 巷口，其左前車頭與沿同路段東向西
    步行在行人穿越道上之行人朱許秀英右側身體碰撞而肇事，
    經警舉發有「行人穿越道有行人通行，不暫停讓行人先行」
    、「違反道路交通安全規則因而肇事致人受傷。」之違規行
    為，臺北市交通事件裁決所爰依道路交通管理處罰條例第44
    條第2 項規定，裁處異議人罰鍰新臺幣（下同）2,400 元，
    並依同條例第61條第3 項記違規點數3 點，罰鍰限於98年4
    月30日前繳納，並註明上開罰鍰逾期不繳納之處分。
二、異議意旨略以：異議人當天行經臺北市○○○路○ 段308 巷
    口時，行人朱許秀英是走在行人穿越道上，但是當時行人方
    向的號誌燈是不斷閃著紅燈，表示行人是禁止穿越該路口，
    當時其車速約40公里，行人朱許秀英沒有看來往車輛就逕行
    穿越該路口，看到時已煞車不及。其認為行人過馬路時還是
    要看車子，故本件事故不應歸責於他，原處分機關遽以裁罰
    ，顯有違誤，爰依法聲明異議，請求撤銷原處分云云。
三、按汽車駕駛人，駕駛汽車，行經行人穿越道有行人穿越時，
    不暫停讓行人先行通過者，處新臺幣1,200 元以上3,600 元
    以下罰鍰，道路交通管理處罰條例第44條第2 項定有明文。
    而所謂「汽車」者，係指在道路上不依軌道或電力架線而以
    原動機行駛之車輛（包括機器腳踏車），此觀同條例第92條
    第1 項規定所授權訂立之道路交通安全規則第2 條第1 項第
    1 款規定即明。是以機器腳踏車駕駛人如有上開「行經行人
    穿越道有行人穿越時，不暫停讓行人先行通過」之違規情形
    ，亦有道路交通管理處罰條例第44條第2 項處罰規定之適用
    。又依違反道路交通管理事件統一裁罰基準表之記載，機器
    腳踏車之駕駛人違反道路交通管理處罰條例第44條第2 項規
    定，逾越應到案期限60日以上經逕行裁決處罰者，應處罰鍰
    2,400元。
四、經查：
  (一)異議人於97年9 月29日21時10分許，騎乘其所有之車牌號碼
    QY3-919 號普通輕型機車，行經臺北市○○○路○ 段308 巷
    ，因有「行人穿越道有行人通行，不暫停讓行人先行」之違
    規行為，為警開單舉發之事實，為異議人所不爭執，並有臺
    北市政府警察局舉發違反道路交通管件通知單在卷可稽。
  (二)異議人雖辯稱行人朱許秀英沒有看來往車輛就逕行穿越該路
    口，其看到時已煞車不及，故本件事故不應歸責於他云云。
    然查：本件事故發生地點東向西之行人穿越道需由行人啟動
    行人觸動號誌鈕後，始得為三色號燈之正常運作，而行人朱
    許秀英並未按下該號誌鈕即逕自穿越該行人穿越道，業據異
    議人、證人朱許秀英、洪信芳於本院前審調查時分別陳述、
    證述甚明，且有臺北市政府警察局交通警察大隊98年7 月30
    日北市警交大事字第09832604000 號函暨所附之上開路口時
    相號誌照片附卷可稽，固堪信為真實。惟依異議人於警詢及
    本院訊問時所述，其是沿復興南路2 段第3 車道北向南行駛
    ，而行人朱許秀英則係東向西通行（見本院98年度交聲字第
    1110號卷第13頁、第34頁），核與證人朱許秀英於警詢及本
    院訊問時亦陳稱其於事故發生時，是東向西通行等語相符（
    見同前卷第14頁、第34頁反面），再參諸道路交通事故現場
    圖所示，復興南路2 段北向南之3 車道寬分別為3.3 公尺、
    3.3 公尺、3.6 公尺，異議人既係行駛於該第3 車道而撞及
    行人朱許秀英，顯見本件事故發生時，行人朱許秀英已由東
    向西穿越過2 個車道進入第3 車道，依行人行走之通常速度
    推算行人朱許秀英行走於行人穿越道上應有數秒之久，並非
    突然進入行人穿越道，異議人於進入該路口前，應可發現有
    行人穿越該行人穿越道，此亦據異議人於警詢及本院訊問時
    自承：其有見到行人等語甚明（見同前卷第13頁、第19頁、
    第34頁），是異議人行駛至肇事路口時應已注意到行人朱許
    秀英行走於行人穿越道上，即已有「行人穿越」之認識。而
    依道路交通安全規則第103 條第1 項、第2 項規定，駕駛人
    行近未設行車管制號誌之行人穿越道前，除應減速慢行外，
    該道路無論有無交通指揮人員指揮或號誌指示，均應暫停讓
    行人先行通過。異議人於前揭時地既已發現有行人穿越，則
    除減速慢行外，更應暫停讓行人先行通過，另參以異議人於
    警詢時既自承於20公尺前即已發現行人等語（見同前卷第13
    頁），顯非無足夠時間減速慢行並暫停讓行人先行通過之情
    。從而，異議人於上揭時、地騎乘機車時，確有「行人穿越
    道有行人穿越時，不暫停讓行人先行通過」之違規無疑。更
    無因行人朱許秀英有未遵行號誌擅自穿越之違規行為，而解
    免其違規之責。
五、綜上所述，異議人確於上揭時、地駕駛上開重型機車，而有
    「行經行人穿越道有行人穿越時，不暫停讓行人先行通過」
    之違規事實，且逾越到案期限60日以上，經原處分機關依據
    道路交通管理處罰條例第44條第2 項規定及違反道路交通管
    理事件統一裁罰基準及處理細則規定，逕行裁決處罰異議人
    罰鍰2,400 元，並依道路交通管理處罰條例第61條第3 項記
    違規點數3 點，經核尚無不合，應予維持。異議人以前揭情
    詞聲明異議，均不足以作為撤銷原處分之依據，其異議為無
    理由，應予駁回。
六、據上論斷，應依道路交通案件處理辦法第19條，裁定如主文
    。
中    華    民    國    99    年    4     月    29    日
                  交通法庭  法  官  李釱任
上列正本證明與原本無異。
如不服本裁定，應於裁定送達後五日內敘明抗告理由，向本院提
出抗告狀。
                            書記官  陳秀慧
中    華    民    國    99    年    4     月    29    日

司法院資訊處製作；財團法人民間司法改革基金會備份。
